臺灣高等法院刑事判決　　　　　　　　93年度上易字第2002號
上　訴　人　臺灣桃園地方法院檢察署檢察官
被　　　告　丙○○　民國56年1月1日生
上列上訴人因被告竊盜案件，不服臺灣桃園地方法院93年度易緝
字第60號，中華民國93年9月29日第1審判決（起訴案號：臺灣
桃園地方法院檢察署89年度偵字第8449號），提起上訴，本院判
決如下：
    主  文
上訴駁回。
    理  由
一、公訴意旨略以：丙○○意圖為自己不法之所有，於民國89年
    5 月19日7 時許，在新竹縣新豐鄉○○村○○○ 號路口，竊取
    被害人甲○○所有之車牌號碼Ｇ3 ─6573號自用小客車一部
    ，得手後留供己使用，並懸掛Ｇ8 ─4065號車牌，嗣於89年
    6 月1 日，在桃園市○○路與大興西路交岔路口交予知係贓
    物之陳禮盛使用（收受贓物部分業經判處拘役50日確定），
    直至89年6 月4 日22時50分許，陳禮盛在桃園縣大園鄉五權
    村66號「米堤汽車賓館」為警查獲，而循線查知上情，因認
    丙○○涉有刑法第320條第1項之竊盜罪嫌。
二、按犯罪事實應依證據認定之，無證據不得認定犯罪事實，又
    不能證明被告犯罪者，應諭知無罪之判決，刑事訴訟法第15
    4 條第1 項、第301 條第1 項分別定有明文。本案公訴人認
    被告涉有前開竊盜罪嫌，係以被害人甲○○之指述及證人陳
    禮盛之供述為其主要論據。訊據被告丙○○堅詞否認右揭犯
    行，辯稱：89年6 月1 日其未曾與陳禮盛見面，更遑論借車
    供陳禮盛使用，陳禮盛持有之該部原車號Ｇ3 ─6573號自用
    小客車非其所竊等語。
三、經查：
  (一)被害人甲○○於警詢及偵查中僅指訴陳禮盛為警查獲時持有
    之該輛原車牌號碼Ｇ3 ─6573號自用小客車，係其於89年5
    月19日上午7 時許，在新竹縣新豐鄉○○村○○○ 號路口遭竊
    之車輛等情（見偵查卷第15頁、第42頁反面），惟被害人甲
    ○○並未指明究係何人竊取前開車輛，是被害人甲○○之證
    詞僅足以證明前開車輛遭竊，但尚無法推認被告即係竊取前
    開車輛之行為人。
  (二)證人陳禮盛固稱其持有為警查獲之前開贓車係向被告借用云
    云。然前開車輛係在陳禮盛持用中為警查獲，依此為警查獲
    之客觀事實，陳禮盛本身已有竊車之嫌。更何況，陳禮盛與
    被告間復有債務迄未清償之財務糾紛，此據其二人於原審法
    院審理時一致陳明在卷。因此，證人陳禮盛容有固舊恩怨，
    其所指被告出借贓車一事可否盡信？不能無疑。抑有進者，
    倘證人陳禮盛所言屬實，其僅因向被告借車致遭警逮獲並面
    臨贓物之罪責，至原審法院審理時猶口口堅稱不知該車為贓
    依常情，其對此單純借車使用竟無端枉受贓物之刑責，乃屬
    生活中難得一遇之人生憾事，自當耿耿於懷，莫能須庾或忘
    ，連帶就借車之過程及主要情節，亦必記憶猶新，歷歷在目
    ，然證人陳禮盛就其向被告借車之時間，於原審法院審理時
    經法官再三確認，依然肯言係「上午」，與其於警詢中稱係
    「下午16時許」借用等情迥異；另就借車之日期，於原審法
    院審理時，先則稱係為警查獲之「當日」，繼又改稱「為前
    1 日」，惟不論何者，均與其於警詢、偵查中所謂係「89年
    6 月1 日」即為警查獲前3 日借用，相去甚遠。除此之外，
    針對證人陳禮盛如何得知被告持有及之前有否搭乘該車乙節
    ，證人陳禮盛於原審法院審理時稱：就是我上班的地方，在
    寶慶路的台北桃源社區，我在這邊當保全人員，當時丙○○
    是住戶，我是大門的保全．．．（你有看過他開這部車嗎？
    ）有，我透過監視器看的，當時我們的出入口只有1 個，出
    入口我都會看到車子．．．（在你跟他借車前，你有搭過這
    部車嗎？）沒有．．．（所以他把車交給你時，是你第1 次
    坐到這部車嗎？）是的云云，核與其前於原審法院調查時稱
    ：（89年）5 月30日他有開這部車來載我．．．（5 月19日
    到5 月30日間有無找過丙○○？）沒有，只有在5 月30日下
    午三點去大溪鎮員樹林他的家找他，當時就看到他開這部車
    云云（見原審89年度易字第1934號卷89年9 月20日訊問筆錄
    第3 頁），一說係在「台北桃源社區」透過監視器看見，另
    說係在「大溪鎮員樹林被告之住處」方始見得該車，彼此出
    入極大；復就之前有否乘坐該車，所言亦相悖謬二歧。衡諸
    ，證人陳禮盛先後證詞反覆，扞挌難稽，所稱向被告借車乙
    事，委難採信。
  (三)另證人即「天下大觀社區」管理員董麒祥前於原審法院調查
    時證稱：89年6 月初（詳細時間不記得）有1 天晚上約7 、
    8 點時，陳禮盛開了1 部喜美的車到社區門口對我說要臨時
    停車，我就依規定通知樓下管理員讓他下去停車，他停完車
    後上來找我，我知道他並沒有車，就問他怎會開一部車來停
    車，他表示是向朋友丙○○借的云云，惟當日並未見到丙○
    ○云云（見原審法院89年度易字第1934號卷89年9 月25日訊
    問筆錄），核與證人陳禮盛前於原審法院調查時稱：這部車
    確實是丙○○交給我使用的，董麒祥有看到．．．（董麒祥
    到底有無看到車是何人交給誰？）有，董麒祥有看到，他看
    到車是丙○○交給我的等情（見原審89年度易字第1934號卷
    89年8 月30日訊問筆錄第3 頁、89年9 月20日訊問筆錄第2
    頁），明顯不同。再者，證人董麒祥所見所聞係證人陳禮盛
    得憑為洗刷竊車甚或贓物罪嫌之重要依據，倘若被告確有出
    借車輛予證人陳禮盛之事，衡情論理，證人陳禮盛對此與己
    身利害有重大關係之事件，自當印象深刻而歷久彌新，然於
    原審法院審理時經詢以借車後之行蹤，證人陳禮盛稱：（借
    了之後，你開去那裡嗎？）我拿到車之後，先開回我桃園市
    ○○路45號的家．．．（開回家之後，要去那裡？）我要帶
    小孩子和我老婆出去玩，但是那天我老婆帶我小孩子去戶外
    教學，所以我就自己開去台北．．．當天我在台北玩，一直
    到隔天才從八里那邊到大園來，然後到中午才去住米提
    ．．．（早上借車沒有錯嗎？）沒錯．．．（借完車之後就
    回家？）是的．．．（從家裡出發就到台北，然後到隔天才
    到桃園，一直到隔天中午才住進米提汽車旅館？）應當是的
    云云，詎證人陳禮盛對借車後曾於晚間7 、8 時許，向證人
    董麒祥借用「天下大觀」社區停車場臨時停車並向之表明該
    車來源係借自丙○○之此重要事件竟未存有絲毫之記憶，是
    證人董麒祥所證情節，顯與事實相悖，無可採信。
  (四)另，證人陳禮盛持有前開自用小客車所懸掛之Ｇ8 ─4065號
    車牌，係來自聯企汽車修理廠，此據該廠負責人己○○於警
    詢述明，且被告於原審法院審理時亦稱其認識己○○，但證
    人陳禮盛與之並非熟識等語，然聯企汽車號修理廠之車牌何
    以裝置於系爭車輛之上，原因眾多，尚無從據此推論前開車
    輛必係被告所竊。
四、刑事訴訟法第161 條已於91年2 月8 日修正公布，修正後同
    條第1 項規定：檢察官就被告犯罪事實，應負舉證責任，並
    指出證明之方法。因此，檢察官對於起訴之犯罪事實，應負
    提出證據及說服之實質舉證責任。倘其所提出之證據，不足
    為被告有罪之積極證明，或其闡明之證明方法，無從說服法
    官以形成被告有罪之心證，基於無罪推定之原則，自應為被
    告無罪判決之諭知。本件檢察官未提出適合於證明被告犯罪
    之積極證據，本院就卷內訴訟資料，逐一剖析，參互審酌，
    仍無從獲得被告有罪之心證，應認不能證明被告犯罪。
五、原審同此見解，認本案並無證據可證明被告有如公訴人所指
    之竊車犯行，不能證明被告犯罪而為被告無罪之諭知。經核
    認事用法並無違誤，檢察官上訴主張被告犯罪事實業據陳禮
    盛供述明確，並經證人董麒祥證述綦詳，亦與被害人甲○○
    指訴之情節相符，被告之竊盜犯行明確等語，惟檢察官之上
    訴理由與起訴書所載相同，有關證人陳禮盛、董麒祥之證詞
    及被害人甲○○之指訴，尚不足為被告有罪認定之基礎，業
    已詳述如前，檢察官未舉出新的事證，仍執陳詞，主張被告
    有罪，其上訴尚難認有理由，應予駁回。
六、台灣桃園、新竹地方法院檢察署檢察官移送併案意旨略以 (
    台灣桃園地方法院檢察署93年度偵緝字第371 號、台灣新竹
    地方法院93年度偵字第5509號)： 丙○○基於意圖為自己不
    法所有之概括犯意，於88年10月13日，在桃園縣中壢市○○
    路174 號前，以其所有客觀上具危險性、可供凶器使用之6
    角扳手1 支，竊取泰華工業股份有限公司所有而由乙○○使
    用之車牌號碼Ｌ8 ─8911號自用小客車一輛，得手後據為己
    有；又於89年1 月23日，在桃園縣蘆竹鄉○○路旁，以同上
    手法竊取戊○○所有之車牌號碼ＣＣ─8346號自用小客車1
    輛，得手後留供己用；復於89年4 月16日凌晨2 時許，在桃
    園市○○路路底附近，持相同工具，竊取丁○○所有之車牌
    號碼ＪＵ─9816號國瑞牌自用小客車，得手後，將前述自用
    小客車車牌丟棄，並於89年4 月中旬某日前往聯企汽車修理
    廠，竊取停置於該修車廠內等待辦理過戶登記之ＭＬ─2886
    號自用小客車車牌2 面及行照1 件，得手後將之懸掛於被告
    竊得之前開自用小客車上；復於89年7 月31日，在桃園縣平
    鎮市○○○街，竊取吳藍月所有而由其女吳雅雯使用之車牌
    號碼ＤＹ─0513號自用小客車一輛，得手後供己使用，因認
    丙○○就該等部分亦涉有竊盜犯行，惟本案前揭經檢察官起
    訴部分，因不能證被告犯罪，而為被告無罪之諭知，是前開
    併案部分，即難認與本案有連續犯之裁判上一罪關係，本院
    自無從併予審酌，應退請檢察官另行依法辦理。
據上論斷，應依刑事訴訟法第368條，判決如主文。
本案經檢察官周志榮到庭執行職務。
中　　華　　民　　國　　94　　年　　1 　　月　　17　　日
　　　　　　　　　刑事第二十二庭審判長法　官  蔡秀雄
　　　　　　　　　　　　　　　  　    法　官  林明俊
　　　　　　　 　 　　　　　　　  　　法　官  蘇素娥
以上正本證明與原本無異。
不得上訴。
                                      書記官  何閣梅
中　　華　　民　　國　　94　　年　　1 　　月　　17　　日
